【裁判字號】    99,交訴,286
【裁判日期】    991029
【裁判案由】    肇事逃逸罪等
【裁判全文】
臺灣臺中地方法院刑事判決             99年度交訴字第286號
公  訴  人  臺灣臺中地方法院檢察署檢察官
被      告  乙○○
上列被告因公共危險等案件，經檢察官提起公訴（99年度偵字第
14905號），被告於準備程序中就被訴事實為有罪之陳述，經告
以簡式審判之旨，並聽取意見後，本院合議庭裁定由受命法官獨
任進行簡式審判程序，判決如下：
    主    文
乙○○因過失傷害人，處有期徒刑貳月；又駕駛動力交通工具肇
事，致人受傷而逃逸，累犯，處有期徒刑柒月。應執行有期徒刑
捌月。
    犯罪事實
一、乙○○前因肅清煙毒條例案件，經本院先後以八十二年度訴
    字第六九三號判處有期徒刑二年，緩刑五年（嗣經撤銷緩刑
    ）、八十二年度訴字第四六○三號判處有期徒刑三年六月（
    經臺灣高等法院臺中分院以八十三年度上訴字第七二二號駁
    回上訴確定）、八十三年度訴字第三六五一號判處有期徒刑
    三年九月確定，上開三案經接續執行，於八十八年二月十三
    日因縮短刑期假釋出監；嗣於假釋中即九十二年間，因偽造
    文書案件，經本院以九十二年度中簡字第五九三號判處有期
    徒刑四月確定，前案假釋因而遭撤銷，執行殘刑有期徒刑四
    年四月二十日，甫於九十五年十一月四日縮刑期滿執行完畢
    。詎仍不知警惕自己，於九十九年五月八日上午駕駛車牌號
    碼二Ｔ－八七二三（起訴書誤繕為八七二三－ＰＱ）號小客
    車，沿臺中市○○路○段自建和路往樹孝路方向行駛，嗣於
    同日十二時五十三分許，行經臺中市○○路○段一一四二號
    前欲右轉時，本應注意右轉時，應距交岔路口三○公尺前顯
    示方向燈或手勢，換入外側車道、右轉車道或慢車道，駛至
    路口後再行右轉，且汽車轉彎時，應讓直行車先行，而依當
    時天候晴、日間自然光線、路面乾燥、無缺陷及障礙，視距
    良好，並無不能注意之情事，竟疏於注意，於上開路口貿然
    駕駛小客車右轉，適有甲○○騎乘車牌號碼Ｍ五Ｅ－三○九
    號重型機車沿太原路慢車道同向行駛，乙○○因有上開疏未
    注意情事，其所駕駛之前揭自小客車遂撞及甲○○所騎乘之
    上開機車，致甲○○人車倒地，並受有雙側上下肢擦傷與挫
    傷、頭部外傷等傷害。詎乙○○肇事致人受傷後，非但未採
    取救護或其他必要措施，且未向警察機關報告，竟基於肇事
    逃逸之犯意，旋即駕車逃逸。嗣經甲○○記下小客車車牌號
    碼後報警，並經警調閱路口監視器後，始循線查獲。
二、案經甲○○訴由臺中市警察局第五分局報告臺灣臺中地方法
    院檢察署檢察官偵查起訴。
    理  由
一、上揭駕車肇事致人受傷而逃逸之犯罪事實，已據被告乙○○
    於偵查中及本院審理中供認不諱，核與證人即告訴人甲○○
    於警詢及偵查中經具結後證述之情節相符，並有車籍查詢－
    基本資料詳細畫面、道路交通事故現場圖、道路交通事故調
    查報告表（一）、（二）、交通事故補充資料表、照片二十
    四張等在卷足憑。又證人甲○○因本件車禍而受有雙側上下
    肢擦傷與挫傷、頭部外傷等傷害，亦有中國醫藥大學附設醫
    院診斷證明書乙紙在卷可按。
二、按汽車在同向二車道以上之道路，除應依標誌或標線之指示
    行駛外，並應遵守變換車道時，應讓直行車先行，並注意安
    全距離；且汽車行駛至交岔路口，右轉彎時，應距交岔路口
    三十公尺前顯示方向燈或手勢，換入外側車道、右轉車道或
    慢車道，駛至路口後再行右轉；轉彎車應讓直行車先行，道
    路交通安全規則第九十八條第一項第六款、同規則第一○二
    條第一項第四款、第七款分別定有明文。被告駕駛車輛時自
    應注意上述道路交通安全規定，且依卷附道路交通事故調查
    報告表所載，本件車禍發生當時天候晴、日間自然光線、路
    面乾燥無缺陷及障礙物等情況，若稍加注意，即可採取適切
    之措置以避免本件車禍事故之發生，而依當時之情形，並無
    不能注意之情事，被告竟疏未注意及此，而貿然右轉以致肇
    事，使告訴人甲○○受有如事實欄所示之傷害，被告顯有過
    失。且被告之過失駕駛行為，核與告訴人甲○○之受傷間，
    確有相當因果關係。次按汽車駕駛人駕駛汽車肇事致人受傷
    或死亡，應即採取救護或其他必要措施，並向警察機關報告
    ，不得駛離或逃逸，道路交通管理處罰條例第六十二條第一
    項定有明文。又因道路交通事故之發生，常非於己之鄰親家
    里，時有告救不能情事，乃科以肇事者須即採取救護或其他
    必要措施，並應向警察機關報告之法定義務，以防因就醫延
    誤致生無謂傷亡，並俾得通知傷亡者家屬到場，以明責任，
    是凡肇事人於行車肇事致人受傷或死亡，未即採取救護或其
    他必要措施，並向警察機關報告，即駕車逃逸者，均應依該
    規定處罰，至其嗣後是否受刑事訴追及已否與被害人達成民
    事和解，賠償損失，對其應受處罰乙節，並不生影響。職是
    之故，汽車駕駛人駕駛汽車肇事，不論其責任之歸屬為何，
    即有義務留在肇事現場，採取救護或其他必要措施，並向警
    察機關報告，以維護他人之生命與其他用路人之交通安全。
    其立法目的，既係促使駕駛人於肇事致人受傷後，能對被害
    人即時救護，報告警察機關，以減少死傷，是該罪之成立祇
    以行為人有駕駛動力交通工具肇事，致人死傷而逃逸之事實
    為已足（最高法院九十二年度臺上字第四四六八號刑事判決
    參照）。本件被告駕駛車輛撞擊甲○○之機車致其受有傷害
    ，其竟未採取救護或其他必要措施，並向警察機關報告，即
    行駕車離去嗣經警查獲，其肇事逃逸已甚灼然。被告自白核
    與事實相符，其上開犯行堪以認定。
三、核被告駕駛自小客車撞及告訴人甲○○致其人車倒地，並受
    有上開傷害，所為係犯刑法第二百八十四條第一項前段之過
    失傷害罪。另肇事致告訴人甲○○受傷後，非但未採取救護
    或其他必要措施，且未向警察機關報告，竟基於肇事逃逸之
    犯意逃離現場，係犯同法第一百八十五條之四肇事逃逸罪。
    被告所犯上開二罪間，犯意各別，應予分論併罰。被告前因
    肅清煙毒條例案件，經本院先後以八十二年度訴字第六九三
    號判處有期徒刑二年，緩刑五年（嗣經撤銷緩刑）、八十二
    年度訴字第四六○三號判處有期徒刑三年六月（經臺灣高等
    法院臺中分院以八十三年度上訴字第七二二號駁回上訴確定
    ）、八十三年度訴字第三六五一號判處有期徒刑三年九月確
    定，上開三案經接續執行，於八十八年二月十三日因縮短刑
    期假釋出監；嗣於假釋中即九十二年間，因偽造文書案件，
    經本院以九十二年度中簡字第五九三號判處有期徒刑四月確
    定，前案假釋因而遭撤銷，執行殘刑有期徒刑四年四月二十
    日，甫於九十五年十一月四日縮刑期滿執行完畢等情，有臺
    灣高等法院被告前案紀錄表、臺灣臺中地方法院檢察署刑案
    資料查註紀錄表各一份在卷可按，其於受徒刑之執行完畢後
    ，五年內故意再犯有期徒刑以上之肇事逃逸罪，為累犯，應
    依刑法第四十七條第一項之規定加重其刑，至就所犯過失傷
    害罪部分則非屬累犯，併此敘明。爰審酌被告於上揭時地駕
    駛自小客車，疏未注意右轉時，應讓直行車先行，且應顯示
    方向燈或手勢後再行右轉，因而肇事致告訴人甲○○受有前
    述傷害，過失程度非輕，肇事後復未協助救護傷患，棄被害
    人於不顧，不無惡意，事後雖坦承犯行，然迄今未與告訴人
    甲○○達成民事和解，賠償其損害等一切情狀，就所犯上開
    二罪分別量處如主文所示之刑，並定其應執行之刑，以資懲
    戒。
據上論斷，應依刑事訴訟法第二百七十三條之一第一項、第二百
九十九條第一項前段，刑法第一百八十五條之四、第二百八十四
條第一項前段、第四十七條第一項、第五十一條第五款，刑法施
行法第一條之一，判決如主文。
本案經檢察官丙○○到庭執行職務。
中    華    民    國    99    年    10    月    29    日
                臺灣臺中地方法院交通法庭
                            法  官  許金樹
上正本證明與原本無異。
如不服本判決，應於收受送達後10日內向本院提出上訴書狀（應
敘述具體理由並附繕本）。
上訴書狀如未敘述理由，應於上訴期間屆滿後20日內補提理由書
於本院。
中    華    民    國    99   年    10     月    29    日
                            書記官  王崑煜
附錄論罪科刑法條：
刑法第一百八十五條之四：駕駛動力交通工具肇事，致人死傷而
逃逸者，處六月以上五年以下有期徒刑。
刑法第二百八十四條第一項
因過失傷害人者，處六月以下有期徒刑、拘役或五百元以下罰金
，致重傷者，處一年以下有期徒刑、拘役或五百元以下罰金。

司法院資訊處製作；財團法人民間司法改革基金會備份。
